【裁判字號】    89,訴,19
【裁判日期】    890509
【裁判案由】    違反懲治走私條例
【裁判全文】
臺灣澎湖地方法院刑事判決                            八十九年度訴字第一九號
    公  訴  人  臺灣澎湖地方法院檢察署檢察官
    被      告  丙○○
    被      告  甲○○
右列被告因違反懲治走私條例案件，經檢察官提起公訴（八十九年度偵字第四二號）
，暨移送併辦（八十九年度偵字第一六七號），本院判決如左：
    主  文
丙○○共同連續運送、藏匿私運管制物品進口逾公告數額之走私物品，累犯，科罰金
新台幣壹拾捌萬元，罰金如易服勞役，以罰金總額與陸個月之日數比例折算。
甲○○無罪。
    事  實
一、丙○○曾於民國八十五年間，因賭博罪經臺灣高雄地方法院判處有期徒刑三月確
    定，並於八十六年一月二十七日易科罰金執行完畢。詎仍不知悔改，明知私運淪
    陷區（即大陸地區）內物品達一千公斤以上，即視為管制進口物品，竟基於與其
    在台北市環南市場認識、姓名年籍不詳、綽號「阿發」之成年男子共同藏匿、運
    送走私物品之概括犯意聯絡，於八十八年十二月底，委請不知情之甲○○，向澎
    湖區漁會承租冷凍庫一間，再於八十九年一月六日，向「阿發」購買來自大陸地
    區之豬腸約七千七百九十七公斤，並由「阿發」負責將前揭豬腸自不詳地點運至
    上開冷凍庫藏匿。同年一月中旬，丙○○又承前同一概括犯意，以上開手法先委
    請甲○○代租冷凍庫，再於同年一月十六日，向「阿發」購買走私物品豬腸約六
    千二百七十公斤，並由「阿發」將前揭豬腸自不詳地點運至冷凍庫藏匿。嗣後丙○○擬將前揭豬腸運往臺灣，乃委請甲○○僱用不知情之乙○○，於八十九年一
    月二十五日上午九時許，以車號ＶＴ─六五０號之貨車，將其於同年一月中旬購
    入之豬腸運往馬公市商港碼頭，旋即於碼頭為警查獲。其於同年一月六日購入之
    另部分豬腸，亦於八十九年三月十四日，由法務部調查局澎湖縣調查站查獲。
二、案經澎湖縣政府警察局馬公分局報請臺灣澎湖地方法院檢察署檢察官偵查起訴及
    臺灣澎湖地方法院檢察署檢察官移送併辦。
    理  由
甲、有罪部分
一、訊據被告丙○○固坦承有委請甲○○代租冷凍庫，並將向「阿發」購入之豬腸置
    入冷凍庫，後又準備將前揭豬腸運至臺灣之事實，惟矢口否認有何違反懲治走私
    條例之犯行，辯稱：伊並不知前揭豬腸係來自大陸地區云云。經查：
（一）右揭犯罪事實，業據同案被告甲○○指述綦詳，及證人乙○○結證屬實，並有
      扣押物清單二紙、承租上開冷凍庫之發票一紙、現場照片八幀附卷可稽。
（二）被告雖辯稱不知前揭豬腸來自大陸地區，惟被告於偵查中已坦承明知上開豬腸
      來自大陸地區等語（見八十九年二月二十二日之訊問筆錄）。且衡諸常情，一
      般人為大宗買賣，必會留下雙方姓名及聯絡、付款方式，而被告與「阿發」交
      易之過程，僅可由「阿發」單向聯絡被告，被告不知「阿發」之真實姓名、亦
      不知如何與「阿發」聯絡，實與常情不符；更有甚者，被告自承「阿發」教伊
      以「澎湖活鮮魚」字樣之紙箱包裝豬腸（見八十九年三月十五日之訊問筆錄）
      ，且「阿發」賣伊之豬腸價格較市面上便宜，均非情理之常，是被告應明知其
      購入之豬腸並非循正常管道而來，而係大陸地區之物品，其所辯無非事後卸責
      之詞，不足採信。
（三）綜上所述，被告確明知其藏匿、運送之豬腸係來自大陸地區之走私物品，本案
      事證明確，被告犯行堪予認定。
二、按自淪陷區私運物品進入本國自由地區或自本國地區私運物品前往淪陷區，其所
    私運之物品，以管制物品論，除屬於甲項及乙項之物品不限數額外，其餘以私運
    一項或數項，其總額由海關比照緝獲時之完稅價格計算，超過十萬元或重量達一
    千公斤者，以管制進出口物品論，為行政院於八十八年四月十四日所公布之「管
    制物品項目及其數額」丁項所明定。被告丙○○藏匿、運送之前述二批豬腸，分
    別為七千七百九十七公斤、六千二百七十公斤，均已逾一千公斤以上，有澎湖縣
    家畜疾病防治所走私農畜產品暫代保管單二紙附卷可稽。核其所為，係犯懲治走
    私條例第三條第一項之運送、藏匿私運管制物品進口逾公告數額之走私物品罪。
    其與綽號「阿發」之人間，有犯意聯絡及行為分擔，為共同正犯。被告先後多次
    犯行，時間緊接，方法相同，所犯係構成要件相同之罪，顯係基於概括犯意為之
    ，為連續犯，應依刑法第五十六條加重其刑。又被告於八十五年間，曾因賭博罪
    ，經臺灣高雄地方法院判處有期徒刑三月確定，並於八十六年一月二十七日易科
    罰金執行完畢，有本院被告全國前案紀錄表在卷可按，其於五年內，再犯本件有
    期徒刑以上之罪，為累犯，應依刑法第四十七條規定加重其刑，並遞加之。爰審
    酌被告係因一時貪小便宜致有本次犯行，及其犯罪之手段、目的，犯罪所生之危
    害，及其犯後態度等一切情狀，量處如主文所示之刑，並諭知易服勞役之折算標
    準。又扣案之前述二批豬腸，業經澎湖縣家畜疾病防治所銷毀，有該所銷毀走私
    大陸進口畜產品工作紀錄在卷可稽，爰不予宣告沒收，附此敘明。
乙、無罪部分
一、公訴意旨另以：被告甲○○與被告丙○○基於共同藏匿、運送管制進口物品之概
    括犯意聯絡，由被告甲○○連續於八十八年十二月底、八十九年一月中旬，向澎
    湖區漁會租用冷凍庫二間，供被告丙○○藏匿上開豬腸；被告甲○○並僱用不知
    情之乙○○於八十九年一月二十五日，以貨車運送前揭豬腸至馬公市商港碼頭，
    因認被告甲○○涉有懲治走私條例第三條第一項之運送、藏匿私運管制物品進口
    逾公告數額之走私物品罪嫌。
二、按犯罪事實應依證據認定之，無證據不得推定其犯罪事實，又不能證明被告犯罪
    者，應諭知無罪之判決，刑事訴訟法第一百五十四條、第三百零一條第一項分別
    定有明文。又事實之認定，應憑證據，如未能發現相當證據，或證據不足以證明
    ，自不能以推測或擬制之方法，為裁判基礎；又認定不利被告之事實，須依積極
    證據，苟積極證據不足為不利被告事實之認定時，即應為有利於被告之認定，更
    不必有何有利之證據，此有最高法院四十年台上字第八六號、三十年上字第八一
    六號判例意旨可資參照。
三、訊據被告甲○○堅詞否認涉有上開犯行，辯稱：伊係受丙○○之託，才租用冷凍
    庫及僱用運送貨車，然丙○○僅告知伊上開物品係冷凍食品；且上開豬腸置入冷
    凍庫、自冷凍庫取出裝上貨車時，伊均不在場，伊從未親眼見過上開物品等，實
    不知上開物品係走私豬腸等語。
四、公訴人認被告甲○○涉有上開犯行，無非以被告丙○○之供述，及澎湖縣家畜疾
    病防治所澎縣畜防字第一三七號函中稱：前揭豬腸數量龐大，澎湖縣無如此大量
    豬腸可供外銷至台灣本島、而澎湖縣消費市場有限，亦無須由台灣本島運送大量
    豬腸至澎湖縣銷售等語為主要論據。惟被告甲○○是否明知其租用冷凍庫、僱用
    貨車，係丙○○欲做放置、運送走私豬腸之用，仍有審究之必要。經查：
（一）同案被告丙○○於歷次偵訊及本院訊問時，均一致陳稱：伊僅告訴甲○○伊要
      做冷凍食品生意，請甲○○代租冷凍庫及僱用貨車，未曾告知上開物品是走私
      豬腸；且豬腸確實是「阿發」請人放入冷凍庫等語；而證人乙○○亦證稱：貨
      物裝貨車時，伊與甲○○一起去吃早餐，貨物是工人裝上貨車等語，均與被告
      甲○○所辯情節相符，應屬真實。被告丙○○既僅告知被告甲○○上開物品係
      冷凍食品，而被告甲○○又未曾親見上開物品，實難得知上開物品係走私豬腸
      。參以被告二人在八十八年十二月間，才透過證人陳彥隆介紹認識，交情非深
      ，業據證人陳彥隆結證屬實，被告甲○○亦應無為丙○○冒犯法風險之必要。
      由前揭情節觀之，被告辯稱不知上開物品之走私豬腸等語，應堪予以採信。
（二）被告甲○○既不知上開物品為豬腸，僅認係冷凍食品，亦不知上開物品種類幾
      種？品名為何？而冷凍食品中亦有保存期限達一至三年者，其自難對被告丙○○放置、運送大量冷凍食品之行為起疑，是本件尚難僅憑上開豬腸數量龐大，
      不符澎湖縣常情，即推論被告甲○○知悉上開物品係走私豬腸。綜上所述，本
      件公訴人所引之積極證據不足為不利被告事實之認定，自難以該罪相繩。此外
      ，復查無其他積極證據足認被告有上開犯行，依前揭法條及判例意旨，自應為
      被告無罪之諭知。
據上論斷，應依刑事訴訟法第二百九十九條第一項前段、第三百零一條第一項，懲治
走私條例第三條第一項、第十一條，刑法第二十八條、第五十六條、四十七條、第四
十二條第三項，罰金罰鍰提高標準條例第二條，現行法規所定貨幣單位折算新臺幣條
例第二條，判決如主文。
本案經檢察官廖江憲到庭執行職務。
中      華      民      國     八十九     年     五     月      九      日
                                 臺 灣 澎 湖 地 方 法 院 刑 事 庭
                                       法      官  李    宛    玲
右正本證明與原本無異。
如不服本判決，應於判決送達後十日內，向本院提出上訴狀（須附繕本）。
中      華      民      國     八十九     年     五     月      十      日
                                       書  記  官  劉    竹    苞
附錄本案論罪科刑法條全文：
懲治走私條例第三條第一項：運送、銷售或藏匿前條第一項之走私物品者，處五年以
下有期徒刑、拘役或科或併科新臺幣九萬元以下罰金。


司法院資訊處製作；財團法人民間司法改革基金會備份。
